【裁判字號】    92,婚,867
【裁判日期】    921202
【裁判案由】    婚姻無效
【裁判全文】
臺灣臺南地方法院家事判決  九十二年度婚字第八六七號
    原告  乙○○○
    被告  甲○○原名：楊正鄉.
右當事人間請求確認婚姻關係不成立事件，本院於民國九十二年十一月十八日言詞辯
論終結，判決如左：
    主    文
確認原告與被告間之婚姻關係不成立。
訴訟費用由被告負擔。
    事    實
甲、原告方面：
  一、聲明：求為判決如主文所示。
  二、陳述：兩造於民國六十年間結婚，婚後育有子女楊爵華、楊爵能、楊琇雯三人
            均已成年。惟兩造後因個性不合辦理離婚，嗣後於六十五年十一月二十
            四日，自行填妥結婚證書向台南市中區戶政事務所辦理第二次結婚登記
            ，然兩造該第二次婚姻並未舉辦任何公開儀式，依民法第九百八十二條
            「結婚，應有公開儀式及二人以上之證人」及同法第九百八十八條第一
            款「不具備第九百八十二條第一項之方式者無效」之規定，兩造既未舉
            辦結婚之公開儀式諸如不特定人士得共見共聞之公開場所舉辦婚宴，亦
            未通知原告家人赴宴等等，故兩造婚應不成立。爰請求判決兩造之婚姻
            關係不成立。
乙、被告方面：
  一、聲明：同意原告之請求，但訴訟費由由原告負擔。
  二、陳述：兩造第二次結婚已經係二十多年前的事了，當時兩造離婚但未分居，後
            來原告提出要再辦結婚，第二次結婚當時的確沒有公開儀式。
    理    由
一、按結婚應有公開之儀式及兩人以上之證人，民法第九百八十二條第一項定有明文
    。次按民事訴訟法第五百六十八條第一項所定婚姻無效之訴與確認婚姻成立或不
    成立之訴，二者不同。所謂確認婚姻不成立之訴，係指無結婚之事實，而有婚姻
    之形式；至於婚姻無效之訴，則係主張有結婚之事實，而其行為無效而言。是若
    兩造未依民法第九百八十二條之規定舉行公開儀式，亦即無結婚之事實，僅戶籍
    上為結婚之登記，而有婚姻之形式，依上開說明，自屬婚姻不成立之問題。
二、原告主張兩造於民國六十年間結婚，婚後育有子女楊爵華、楊爵能、楊琇雯三人
    ，均已成年。惟兩造後因個性不合辦理離婚，嗣後於六十五年十一月二十四日自
    行填妥結婚證書向台南市中區戶政事務所辦理第二次結婚登記，然該第二次婚姻
    兩造並未舉辦任何公開儀式之事實，業據提出戶籍謄本為憑，且為被告所不爭執
    ，復核與證人即原告表姐蔡錦治證述情節相符，堪信原告之主張為真實。揆諸前
    揭說明，本件兩造結婚時，既不具備民法第九百八十二條第一項規定公開儀式及
    二人以上證人，顯無結婚之事實，而有婚姻之形式，其婚姻自屬不成立。從而，
    原告請求確認婚姻關係不成立，為有理由，應予准許。又依民事訴訟法第七十八
    條之規定：「訴訟費用，由敗訴之當事人負擔。」，本件訴訟事件既認原告之請
    求為有理由，並為原告勝訴之判決，訴訟費用自由敗訴之被告負擔，是被告聲請
    訴訟費用由原告負擔，於法不合，不應准許。
三、據上論結，原告之訴，為有理由，依民事訴訟法第三百八十五條第一項前段、第
    七十八條，判決如主文。
中      華      民      國    九  十  二    年  十  二  月      二      日
                                  臺灣臺南地方法院家事庭
~B法      官  王  獻  楠
右為正本係照原本作成。
如對本判決上訴，須於判決送達後二十日內向本院提出上訴狀。
中      華      民      國    九  十  二    年  十  二  月      二      日
~B法院書記官  陳  世  明


司法院資訊處製作；財團法人民間司法改革基金會備份。
